ACORDAO-COMPLETO-2419798

ACÓRDÃO 9012/2020 ATA 29/2020 - PRIMEIRA CÂMARA

VISTOS, relatados e discutidos estes autos em que se aprecia recurso de reconsideração interposto por Yvonne Maggie de Leers Costa Ribeiro contra o Acórdão 468/2020-TCU-Primeira Câmara, por meio do qual o Tribunal julgou suas contas irregulares, referente à prestação de contas anuais da Universidade Federal do Rio de Janeiro (UFRJ) , exercício de 1997, entidade na qual a recorrente atuou como Diretora do Instituto de Filosofia e Ciências Sociais,
ACORDAM os Ministros do Tribunal de Contas da União, reunidos em Sessão da Primeira Câmara, diante das razões expostas pelo Relator, em:
9.1. com fundamento nos arts. 32, inciso I, e 33 da Lei 8.443/1992, conhecer e negar provimento ao presente recurso de reconsideração, mantendo-se inalterado o acórdão recorrido;
9.2. dar ciência deste acórdão à recorrente.

Recurso de reconsideração interposto contra Acórdão por meio do qual o Tribunal apreciou a prestação de contas anuais da Universidade Federal do Rio de Janeiro do exercício de 1997 e  julgou as contas da recorrente irregulares, condenando-a em débito.

Primeira Câmara

Universidade Federal do Rio de Janeiro.

3. Recorrente: Yvonne Maggie de Leers Costa Ribeiro (XXX.265.107-XX).

13.1. Ministros presentes: Walton Alencar Rodrigues (Presidente), Benjamin Zymler e Bruno Dantas (Relator).
13.2. Ministro-Substituto convocado: Augusto Sherman Cavalcanti.
13.3. Ministro-Substituto presente: Weder de Oliveira.

ACORDAO-COMPLETO-2427655

Acórdão 6551/2021 - Primeira Câmara

BRUNO DANTAS

Ministro Benjamin Zymler.

Trata-se de recurso de reconsideração interposto por Yvonne Maggie de Leers Costa Ribeiro (peça 24) contra o Acórdão 468/2020-TCU-Primeira Câmara, que julgou suas contas irregulares.
Os autos cuidam originariamente da prestação de contas anuais da Universidade Federal do Rio de Janeiro (UFRJ) relativa ao exercício de 1997.
Admitido o processamento do recurso, porquanto preenchidos os requisitos previstos nos arts. 32, inciso I, e 33 da Lei 8.443/1992, conferi efeito suspensivo ao item 9.2 do acórdão impuganado em relação à recorrente (peça 28) .
Instruído o presente feito, faço reproduzir, com os ajustes que julgo pertinentes, o exame e o encaminhamento oferecidos pela Secretaria de Recursos deste Tribunal (peça 32) , que contou com a anuência do corpo diretivo da unidade (peça 33) e do Ministério Público junto ao TCU (peça 34) :
"INTRODUÇÃO
1.1. Cuida-se de recurso de reconsideração (peça 24) interposto Yvone Maggie de Leers Costa contra o Acórdão 468/2020-TCU-Primeira Câmara (peça 15) , relator Min. Benjamin Zymler, por meio do qual o Tribunal julgou a prestação de contas da Universidade Federal do Rio de Janeiro (UFRJ) relativa ao exercício de 1997. 
1.2. Transcreve-se a decisão recorrida:   
Vistos, relatados e discutidos estes autos de prestação de contas da Universidade Federal do Rio de Janeiro (UFRJ) relativa ao exercício de 1997, ACORDAM os Ministros do Tribunal de Contas da União, reunidos em sessão da Primeira Câmara, ante as razões expostas pelo Relator, em: 
9.1. levantar o sobrestamento dos presentes autos em função do trânsito em julgado do processo sobrestante (TC Processo 575.497/1998-0) ; 
9.2. com fundamento nos arts. 1º, inciso I, 16, inciso III, alíneas 'b' e 'c' da Lei 8.443/1992 c/c os arts. 19, parágrafo único, e 23, inciso III, da mesma Lei, e com arts. 1º, inciso I, 209, inciso III, do Regimento Interno, julgar irregulares as contas da Sra. Yvonne Maggie de Leers Costa Ribeiro (CPF XXX.265.107-XX) , então Diretora do Instituto de Filosofia e Ciências Sociais da Universidade Federal do Rio de Janeiro (IFCS/UFRJ) ; 
9.3. dar ciência desta deliberação à responsável, à Universidade Federal do Rio de Janeiro (UFRJ) e à Secretaria Federal de Controle Interno;  
9.4. arquivar o presente processo após as comunicações pertinentes. 
HISTÓRICO
1.3. Cuidam os autos da prestação de contas anuais da UFRJ relativas ao exercício de 2017. Por meio do Acórdão 3073/2010-TCU-Primeira Câmara, rel. Min. Augusto Nardes (peça 6, p. 7-8) , o Tribunal decidiu julgar regulares com ressalvas as contas dos demais responsáveis e sobrestar as contas da Sra. Yvone Maggie de Leers Costa até o trânsito em julgado do TC Processo 575.497/1998-0, que cuidou de auditoria realizada em 1998 no Instituto de Filosofia e Ciências Sociais da UFRJ, nas áreas de administração de bens, contratos, obras e serviços de engenharia, Departamento do qual a ora recorrente era Diretora. 
1.4. Diante dos indícios de irregularidades encontrados, aqueles autos foram convertidos em tomada de contas especial, por meio da Decisão 227/2002-TCU-2ª Câmara (peça 1, p. 122-126 do TC Processo 575.497/1998-0) .
1.5. Apreciados os elementos de prova e cumpridas as medidas relativas ao devido processo legal, o Tribunal prolatou o Acórdão 7493/2013-TCU-Segunda Câmara (peça 83, TC Processo 575.497/1998-0) , condenando a responsável em débito no valor de R$ 40.911,00 em razão de pagamento por serviços de engenharia não executados, relativos ao Convite 5/1995. Posteriormente, a multa aplicada à gestora foi afastada em sede de recurso de reconsideração, em virtude do reconhecimento da prescrição da pretensão punitiva, por meio do Acórdão 1433/2016-TCU-Segunda Câmara (peça 127, TC Processo 575.497/1998-0) , decisão mantida em sede de embargos pelo Acórdão 7254/2016-TCU-Segunda Câmara (peça 150, TC Processo 575.497/1998-0) . 
1.6. Superado o motivo do sobrestamento destas contas, a Sec-RJ deu prosseguimento à análise dos autos, e concluiu que 'as sanções aplicadas à Sra. Yvonne Maggie de Leers Costa Ribeiro no processo de TCE são adequadas e suficientes para a irregularidade cometida pela responsável, sem prejuízo de considerar as suas contas ordinárias irregulares' (peça 10) . 
1.7. O Ministério Público junto ao TCU/MPTCU acompanhou a proposta da unidade técnica, por meio do parecer à peça 14. 
1.8. O relator destas contas anuais, Exmo. Ministro Benjamin Zymler, aquiesceu aos encaminhamentos propostos (peça 16) , acrescentando que apesar de o fato imputado à ex-Diretora não se revestir de relevante materialidade, já que envolveu débito de R$ 40.911,00 em valores históricos, tal ocorrência implicou na ocorrência de violação grave ao princípio da correta verificação da regular execução das despesas, antes de seu pagamento, concluindo que a ocorrência fora suficientemente grave para macular a gestão da responsável à frente do Instituto de Filosofia e Ciências Sociais da Universidade Federal do Rio de Janeiro. 
1.9. Prolatado o Acórdão 468/2020-TCU-Primeira Câmara (peça 15) , insurge-se a Sra. Yvonne Maggie de Leers Costa, interpondo recurso de reconsideração (peça 24) .
EXAME DE ADMISSIBILIDADE. 
1.10. Reitera-se o exame preliminar de admissibilidade (peças 25-26) , ratificado pelo Exmo. Min. Bruno Dantas (peça 28) , que conheceu do recurso interposto, suspendendo-se os efeitos do item 9.2 do acórdão recorrido. 
EXAME DE MÉRITO
2. Delimitação
2.1. Constitui objeto do presente recurso de reconsideração definir se:
a) houve transcurso da prescrição intercorrente, que hoje seria trienal;
b) houve prejuízo à defesa, visto que não constou da decisão o fato ilícito ou danoso, a responsável não teve oportunizado o contraditório e sequer foi notificada da pauta de julgamento, nem tampouco seu advogado;
c) houve indevido tratamento diferenciado à ex-gestora, em face do julgamento pela regularidade dos demais responsáveis nestas contas.
3. Da ocorrência da prescrição intercorrente  (peça 24, p. 1) 
3.1. A recorrente afirma que o processo é de 1998 e as contas são de 1997, tendo portanto ocorrido a prescrição intercorrente, que hoje é trienal.
Análise
3.2. De fato, a prescrição intercorrente derivada da paralisação do procedimento administrativo incide sobre os feitos paralisados há mais de três anos, pendentes de julgamento ou despacho, nos termos expostos no art. 1º, § 1º, da Lei 9.873/1999. 
3.3. No caso vertente, o Acórdão 3073/2010-TCU-Primeira Câmara (peça 6, p. 7-8) sobrestou as contas da responsável até o trânsito em julgado do TC Processo 575.497/1998-0, ocorrido com o julgamento dos embargos opostos da decisão naquele processo, por meio do Acórdão 7254/2016-TCU-Segunda Câmara (peça 150, TC Processo 575.497/1998-0) . Desse modo, foi levantado o sobrestamento destas contas por meio do Acórdão 468/2020-TCU-Primeira Câmara (peça 15) . 
3.3. Entretanto, insta esclarecer que não se aplica a prescrição intercorrente estabelecida na Lei 9.783/1999 nos processos do TCU, uma vez que a atividade de controle externo exercida pelo Tribunal, nos termos do art. 71 da Constituição Federal, difere da atividade de polícia administrativa desempenhada pelo Estado. Nesse sentido, vale transcrever excerto do voto condutor do Acórdão 12475/2016-TCU-Segunda Câmara, da lavra do Min. Marcos Bemquerer:
10.De fato, o processo ficou sobrestado desde 27/05/2002 para aguardar a apreciação definitiva do TC-Processo 016.557/2000-1 (Relatório de Inspeção) , TC-Processo 015.038/2001-2 (Relatório de Inspeção) , Processo 014.975/2001-0 (Relatório de Auditoria) e TC-Processo 014.992/2001-1 (Denúncia) .
11.Essa medida processual, prevista no art. 11 da Lei 8.443/1992 e art. 157 do Regimento Interno/TCU, era necessária porquanto uma das questões a ser tratada nos autos, repisa-se, consistia em avaliar o reflexo das irregularidades encontradas nos processos precitados nas contas de 1998. Um desses processos (TC-Processo 015.038/2001-2) impactou nas contas do outro responsável arrolado nos autos (Sr. Joseph Brais) .
12.Nada obstante esse interregno, essencial para análise das contas do Inmetro referentes ao exercício de 1998, não há falar em ocorrência de prescrição intercorrente do art. 1º, § 1º, da Lei 9.873/1999 (que estabelece o prazo de 5 anos de prescrição para o exercício de ação punitiva pela Administração Pública Federal, direta e indireta) , por não ser aplicável aos processos de controle externo o disposto nesse diploma legal, haja vista que a atividade de controle externo exercida pelo Tribunal, nos termos do art. 71 da Constituição Federal, difere da atividade de polícia administrativa desempenhada pelo Estado.
3.4. Nessa vertente, seguiram ainda os Acórdão 1469/2019-TCU-Plenário, rel. Min. Aroldo Cedraz, 851/2017-TCU-Plenário, rel. Min. Aroldo Cedraz e 5.333/2014-TCU-2ª Câmara, rel. Min. José Jorge.
3.5. Acrescente-se que o Tribunal já reconheceu a prescrição da pretensão punitiva da Corte na tomada de contas especial, por meio do Acórdão 1433/2016-TCU-Segunda Câmara, mantendo somente o débito imputado por meio do Acórdão 7493/2013-TCU-Segunda Câmara, não havendo, portanto, maior gravame a ser imposto à recorrente além do julgamento pela irregularidade de suas contas anuais. 
3.6. Quanto à prescrição da pretensão punitiva e do débito imposto à responsável, enfatize-se que o Tribunal já reconheceu a prescrição da multa, por meio do Acórdão 1433/2016-TCU-Segunda Câmara (peça 127, TC Processo 575.497/1998-0) , que julgou recurso de reconsideração da responsável, prevalecendo a tese da imprescritibilidade do débito, conforme análise empreendida naquele mesmo recurso.
3.7. Não merece prosperar, pois, o argumento relativo à prescrição intercorrente.
4. Do prejuízo à ampla defesa e ao contraditório  (peça 24, p. 1) 
4.1. A recorrente alega que o Acórdão não revelou o fato ilícito ou danoso, bem como as circunstâncias que levaram o TCU a impugnar suas contas, sem a observância do devido contraditório e após operada a prescrição. Aduz não ter sido citada a responsável para defesa prévia, bem como não foram a mesma e nem seu advogado constituído nos autos notificados da pauta de julgamento de processo paralisado há mais de dez anos.
4.2. Afirma ainda não ter constado da decisão recorrida o fato ilícito ou danoso eventualmente por ela cometido e as circunstâncias que levaram o Tribunal a impugnar suas contas.
Análise
4.3. Não merecem prosperar os argumentos deduzidos. 
4.4. É assente na jurisprudência do Tribunal ser desnecessária a intimação pessoal acerca da sessão em que o processo será julgado pelo TCU, sendo suficiente a conferir eficácia ao princípio da publicidade a publicação da pauta de julgamentos no Diário Oficial da União, no Portal do TCU e no Caderno de Deliberações do BTCU (diário eletrônico) . Nesse sentido, os seguintes Enunciados da jurisprudência sistematizada desta Corte:
'A publicação da pauta das sessões na imprensa oficial é suficiente para promover a regular intimação do interessado. Cabe aos interessados acompanhar o andamento processual e as publicações das pautas de julgamento'. (Acórdão 1417/2014-TCU-Primeira Câmara, rel. Min. Walton Alencar Rodrigues) 
'É desnecessária a intimação pessoal acerca da data da sessão em que o processo será julgado, sendo suficiente a publicação da pauta de julgamentos no Portal do TCU e no Caderno de Deliberações do BTCU (Diário Eletrônico) '. (Acórdão 1432/2020-TCU-Segunda Câmara, rel. Min. Augusto Nardes) 
'A publicação da pauta de julgamentos no Diário Oficial da União (DOU) torna desnecessária a comunicação pessoal aos interessados sobre a data de julgamento no TCU, e sua ausência não constitui ofensa a qualquer princípio constitucional ligado à defesa. Cabe aos interessados acompanhar o andamento processual e a referida publicação, que é suficiente para conferir publicidade ao ato processual e permitir a participação nas sessões do Tribunal'. (Acórdão 1.480-TCU-Plenário, rel. Min. José Múcio Monteiro) 
4.5. Desse modo, desnecessária a intimação pessoal do interessado, visto que a pauta de julgamentos do Tribunal no DOU e em seu sítio eletrônico torna desnecessária a comunicação pessoal aos interessados sobre a data de julgamento neste TCU e sua ausência não constitui ofensa a qualquer princípio constitucional ligado à defesa.
4.6. Quanto à falta de intimação do representante legal da responsável, acrescente-se que não foi juntada aos autos qualquer procuração nesse sentido, a qual consta tão somente do processo de tomada de contas especial TC Processo 575.497/1998-0, que deu origem ao sobrestamento destas contas. 
4.7. Quanto ao exercício do contraditório e da ampla defesa, a responsável teve suas alegações de defesa e documentos apreciados no âmbito da tomada de contas especial no TC Processo 575.497/1998-0 (peça 65, págs. 48 a 57, peça 66, págs. 1 a 3, peça 67, págs. 1 a 19 e peça 68, p. 163-204) , com o pronunciamento da unidade técnica à peça 76 daqueles autos, além da interposição de recurso de reconsideração (peça 103 daquele TC) , devidamente analisado e parcialmente provido pelo Tribunal (peça 127 daquele TC) e embargos de declaração (peça 138 do referido TC) . Ressalte-se que foi naquele processo que a responsável sofreu a imputação de débito que justificou o presente julgamento de suas contas pela irregularidade.
4.8. Desse modo, as razões que justificaram o julgamento de suas contas anuais pela irregularidade foram devidamente expostas no voto condutor do Acórdão recorrido (peça 16, p. 2) , não havendo que se cogitar de falta de fundamentação da decisão recorrida: 
13. No presente caso, a Sra. Yvonne Maggie de Leers Costa Ribeiro teve suas contas especiais julgadas irregulares em razão do pagamento por serviços de engenharia não-executados relativos ao convite 5/1995, conforme os seguintes fundamentos expostos no voto condutor do Acórdão 7493/2013-TCU-Segunda Câmara: 
'27.  (...) entendo que a responsabilização da referida ex-diretora quanto aos pagamentos por serviços não executados deve ser exclusivamente quanto àqueles de fácil percepção da sua inexecução. Afinal, não seria razoável exigir da ex-diretora que aferisse a instalação de cada tomada ou luminária da biblioteca. 
28. Assim, entendo que a Sra. Yvonne Maggie de Leers Costa Ribeiro deve ser responsabilizada somente pelo pagamento por serviços não executados no âmbito do Convite 5/1995, relativos à construção de uma estrutura metálica nova na biblioteca, com execução parcial de fácil percepção mesmo para aqueles que não atuassem diretamente na fiscalização dos contratos. É fácil perceber pelas fotografias a execução parcial dos serviços contratados.' 
14. Dessa forma, apesar de o fato imputado à ex-Diretora não se revestir de materialidade, já que envolve um débito de R$ 40.911,00, em valores históricos, ele envolve a ocorrência de grave violação a princípio caro à gestão de recursos públicos, que é a correta verificação da regular execução de despesas, antes de seu pagamento. Cuida-se de providência basilar no trato da coisa pública, prevista nas normas que regem a execução da despesa pública, cujo desatendimento abre portas à ocorrência de prejuízos ao erário.   
15. Nesse contexto, compreendo que a ocorrência é suficientemente grave para macular a gestão da responsável no Instituto de Filosofia e Ciências Sociais da Universidade Federal do Rio de Janeiro, sendo correto, na linha da jurisprudência desta Casa, julgar irregulares suas contas ordinárias, com fundamento nos arts. 1º, inciso I, 16, inciso III, alíneas 'b' e 'c', e 19 da Lei 8.443/1992. (Itálicos no original) 
4.9. Não merecem prosperar, pois, os argumentos recursais.
5. Do indevido tratamento diferenciado à ex-gestora, em face do julgamento pela regularidade dos demais responsáveis nestas contas, e de ausência de qualquer fato ilegal, lesivo ou de improbidade administrativa imputável à responsável  (peça 24, p. 1) 
5.1. A recorrente alega tratamento diferenciado em relação aos demais responsáveis nestas contas, que tiveram suas contas julgadas regulares em 1º/6/2010, não havendo tampouco qualquer ato ou fato ilegal ou lesivo imputável à responsável, nem de improbidade administrativa, que justificasse o julgamento pela irregularidade de suas contas, isoladamente.
Análise
5.2. Não merece prosperar o argumento de tratamento diferenciado. 
5.3. Os demais responsáveis nestas contas anuais da UFRJ de 1997 tiveram suas contas julgadas regulares com ressalvas por meio do Acórdão 3073/2010-TCU-Primeira Câmara, rel. Min. Augusto Nardes (peça 6, p. 7-8) , sendo que o Tribunal sobrestou as contas da Sra. Yvone Maggie de Leers Costa até o trânsito em julgado do TC Processo 575.497/1998-0, que cuidou de auditoria realizada em 1998 no Instituto de Filosofia e Ciências Sociais da UFRJ, nas áreas de administração de bens, contratos, obras e serviços de engenharia, Departamento do qual a ora recorrente era Diretora.
5.4. Todos os responsáveis arrolados na prestação de contas anual da UFRJ tiveram seus atos devidamente analisados individualmente (peça 5, p. 44-50 e peça 6, p. 1-3) , e bem como suas contas julgadas regulares com ressalvas, à exceção da responsável, que teve suas contas sobrestadas até o trânsito em julgado do TC Processo 575.497/1998-0, que deliberou sobre a tomada de contas especial adrede referida.
5.5. Não há que se falar, portanto, em tratamento indevidamente diferenciado ou solidariedade das contas dos responsáveis. 
CONCLUSÃO
6.1. Das análises anteriores, conclui-se que:
a)  não se aplica a prescrição intercorrente estabelecida na Lei 9.783/1999 nos processos do TCU.
b) não há necessidade de intimação pessoal acerca da sessão em que o processo será julgado pelo TCU, bem como não houve prejuízo ao contraditório e à ampla defesa da responsável, tampouco ausência de fundamentação da decisão.
c) não houve tratamento diferenciado dos responsáveis no julgamento das contas anuais da UFRJ de 1997, visto que as condutas foram devidamente individualizadas, bem como foi obedecido o devido processo legal. 
PROPOSTA DE ENCAMINHAMENTO
7.1. Ante o exposto, submete-se à consideração superior a presente análise do recurso de reconsideração interposto por Yvone Maggie de Leers Costa contra o Acórdão 468/2020-TCU-Primeira Câmara propondo-se, com fundamento nos arts. 32, inciso I, e 33, da Lei 8.443/1992:
a)  conhecer e, no mérito, negar provimento ao recurso;
b) dar ciência da deliberação que vier a ser prolatada aos responsáveis e interessados e à Procuradoria da República no Rio de Janeiro."
É o relatório.

não há.

Procurador Marinus Eduardo De Vries Marsico.

ANÁLISE DE CONTAS ANUAIS. ANÁLISE DE TOMADA DE CONTAS ESPECIAL. CONTAS ESPECIAIS IRREGULARES COM IMPUTAÇÃO DE DÉBITO. IRREGULARIDADES SUFICIENTES PARA MACULAR A GESTÃO DOS RESPONSÁVEIS. CONTAS ANUAIS IRREGULARES. RECURSO DE RECONSIDERAÇÃO. ARGUMENTOS INSUFICIENTES PARA REFORMA DO JULGADO. CONHECIMENTO E NEGATIVA DE PROVIMENTO.

PRESTAÇÃO DE CONTAS (PC)

Secretaria de Recursos (SERUR); Secretaria de Controle Externo da Educação (SecexEduc).

Em julgamento, recurso de reconsideração interposto por Yvonne Maggie de Leers Costa Ribeiro contra o Acórdão 468/2020-TCU-Primeira Câmara, por meio do qual o Tribunal julgou suas contas irregulares, referente à prestação de contas anuais da Universidade Federal do Rio de Janeiro (UFRJ) , exercício de 1997, entidade na qual a recorrente atuou como Diretora do Instituto de Filosofia e Ciências Sociais da Universidade Federal do Rio de Janeiro (IFCS/UFRJ) .
Nesta oportunidade, a recorrente alega, em síntese, que teria ocorrido a prescrição intercorrente, além de prejuízo ao seu efetivo contraditório e ampla defesa.
Após examinar as razões recursais, a Secretaria de Recursos concluiu que não foram trazidos elementos suficientes para alterar a deliberação recorrida, razão pela qual, com a concordância do Ministério Público junto ao TCU, propõe o conhecimento e o não provimento do apelo recursal.
Preliminarmente, ratifico o despacho exarado no sentido de que o presente recurso merece ser conhecido, porquanto preenche os requisitos de admissibilidade previstos nos arts. 32, inciso I, e 33 da Lei 8.443/1992.
Quanto ao mérito, concordo com a análise empreendida pela secretaria especializada, transcrita no relatório precedente, a qual enfrentou e afastou com propriedade cada um dos argumentos apresentados pela recorrente, razão pela qual incorporo seus fundamentos às minhas razões de decidir, sem prejuízo das seguintes considerações.
Destaca-se que não se aplica a prescrição intercorrente estabelecida na Lei 9.783/1999 nos processos do TCU, uma vez que a atividade de controle externo exercida pelo Tribunal, nos termos do art. 71 da Constituição Federal, difere da atividade de polícia administrativa desempenhada pelo Estado.
Ademais, o Tribunal já reconheceu a prescrição da pretensão punitiva da Corte nesta tomada de contas especial, por meio do Acórdão 1433/2016-TCU-Segunda Câmara, mantendo somente o débito imputado por meio do Acórdão 7493/2013-TCU-Segunda Câmara.
No que diz respeito à prescrição do débito, sabe-se que há tempos este Tribunal, baseado em precedentes do STF e na interpretação do art. 37, § 5º, da Constituição Federal de 1988, tem adotado o entendimento, consolidado na súmula 282, de que "as ações de ressarcimento movidas pelo Estado contra os agentes causadores de danos ao erário são imprescritíveis". Foi esse o entendimento adotado no acórdão recorrido.
Ocorre que, recentemente, o Supremo Tribunal Federal (STF) , ao julgar o Recurso Extraordinário 636.886/AL, fixou, com repercussão geral, o seguinte enunciado para o Tema 899: "É prescritível a pretensão de ressarcimento ao erário fundada em decisão de Tribunal de Contas". 
Conforme tenho dito, pessoalmente, entendo que esse recente julgado do STF deve ensejar a revisão da jurisprudência deste Tribunal. No entanto, reconheço que, nos moldes em que foi fixada a tese da Suprema Corte, existem muitas dúvidas e lacunas a serem sanadas, que tornam extremamente difícil a sua imediata aplicação, de forma genérica e abrangente, aos processos que tramitam neste Tribunal. Dada a ausência de lei específica, não há prazo prescricional estabelecido - em lei ou mesmo pela Suprema Corte - para a atuação do TCU no que diz respeito à apuração de dano ao erário, bem como sobre como se daria o início da contagem e as interrupções desse prazo.
Ademais, embora o verbete já tinha sido publicado, a decisão ainda é passível de impugnação mediante Embargos de Declaração, possibilitando o esclarecimento dessas questões ou mesmo a modulação de efeitos, com impacto nos processos em curso.
Assim, por um lado, até que sobrevenham todos esses esclarecimentos e definições, embora desejável, não é possível a imediata aplicação, com a devida segurança, da tese fixada pelo STF no âmbito do TCU. Por outro lado, não se pode deixar de dar encaminhamento aos incontáveis processos que tangenciam essa discussão neste Tribunal. 
Dessa forma, tenho me curvado à compreensão dos meus pares pela manutenção, por ora, do entendimento que há anos vem sendo adotado pelo TCU e pelo próprio STF, no sentido de considerar imprescritíveis as ações de ressarcimento ao erário.
Não se trata, cabe registrar, de desrespeito ou ignorância ao entendimento firmado pela Suprema Corte, tampouco de se fixar qualquer jurisprudência sobre a sua abrangência neste momento. Apenas entendo que, dada a possiblidade de modulação da decisão, não seria produtivo, e causaria enorme incerteza, se este Tribunal revisse sua atuação e logo depois a alterasse novamente.
Por fim, no que diz respeito à alegação de cerceamento de defesa, registro que a jurisprudência do TCU é firme no sentido de ser desnecessária a intimação pessoal acerca da sessão em que o processo será julgado pelo TCU, sendo suficiente a conferir eficácia ao princípio da publicidade a publicação da pauta de julgamentos no Diário Oficial da União, no Portal do TCU e no Caderno de Deliberações do BTCU (diário eletrônico) .
Sendo assim, ante a ausência de elementos capazes de alterar o juízo anteriormente formulado, não é possível reformar o julgado, como pretende a recorrente.
Feitas essas considerações, entendo que se deve conhecer e negar provimento ao presente recurso, mantendo-se inalterada a deliberação ora combatida.
Ante o exposto, voto por que o Tribunal adote o Acórdão que ora submeto à deliberação deste Colegiado.
TCU, Sala das Sessões Ministro Luciano Brandão Alves de Souza, em 25 de agosto de 2020.
Ministro BRUNO DANTAS 
Relator